臺灣宜蘭地方法院刑事判決　　　　　　　　　　　　　　九十年度易字第四七四號
　　公　訴　人　臺灣宜蘭地方法院檢察署檢察官
　　被　　　告　乙○○
　　　　　　　　丁○○
　　共　　　同　本院公設辯護人甲○○
　　指定辯護人
右列被告因竊盜案件，經檢察官提起公訴（九十年度偵字第一五四八號），本院判決
如左：
    主  文
乙○○竊盜，處罰金伍佰元，如易服勞役，以佰元折算壹日，緩刑貳年。
丁○○免訴。
    事  實
一、林柏麟長期患有精神分裂症，社會功能已較為退化，而達精神耗弱之程度，基於
    意圖為自己不法所有之犯意，於民國九十年三、四月間某日時，在宜蘭縣蘇澳鎮
    ○○里○○路九十九號戊○○經營之安啦海產店內，竊取戊○○所有之椰子水一
    瓶，為上開海產店內之監視系統所攝錄，始知悉上情。
二、案經宜蘭縣警察局蘇澳分局報請臺灣宜蘭地方法院檢察署檢察官偵查起訴。
    理  由
甲、被告乙○○部分：
一、訊據被告乙○○於本院審理時固坦承拿取被害人戊○○上開商店內之椰子水一瓶
    ，惟辯稱：他於拿椰子水的時候，戊○○的母親亦在場，並且他有說他的母親會
    拿錢給她云云。然查：右揭事實，核與被害人戊○○指述失竊之情節相符，且被
    害人戊○○於本院調查時證稱：他向被告母親丙○○○承租店面，於白天營業時
    並無錄影，但休息或晚上結束營業後有錄影，結果於商店打烊後錄到被告乙○○
    偷東西（參本院九十年九月四日訊問筆錄）；證人戊○○之母親即黃林富貴於本
    院調查時亦證稱：她在廚房閣樓置物間有看到乙○○拿椰子水，當時乙○○還說
    要喝夠本等語（參本院九十年九月四日訊問筆錄）；被告之母親丙○○○於本院
    調查時則證稱：被害人是承租她的房子作為店面，於被害人戊○○放錄影帶時他
    才知道她的小孩有偷東西等語（參本院九十年十二月十八日訊問筆錄）。從而綜
    上所述，被告乙○○所辯顯不足採。本件事證明確，被告乙○○竊盜犯行洵堪認
    定，應依法論科。
二、核被告所為，係犯刑法第三百二十條第一項之普通竊盜罪。又本件被告乙○○患
    有精神分裂症及情感性精神病，此有財團法人羅許基金會羅東博愛醫院（下稱羅
    東博愛醫院）、行政院國軍退除役官兵輔導委員會員山榮民醫院（下稱員山榮民
    醫院）診斷證明書各一件及羅東博愛醫院、員山榮民醫院病歷資料附卷可證。又
    被告乙○○經本院送請羅東博愛醫院鑑定之結果，認被告乙○○「屬邊緣性智能
    不足的範圍，容易出現判斷失當的行為表現。有妄想及聽幻覺等精神分裂症的症
    狀存在，雖然其精神症狀和此次案件中的行為表現沒有直接的關聯，但本次鑑定
    發現其犯罪當時精神狀態，以已達到心神喪失的程度」，有該醫院出具之精神鑑
    定報告書一紙附卷可稽。是被告乙○○長期受其精神疾病病情影響，已難期與常
    人之是非判斷能力相符。惟被告乙○○於本院審理時，均能明白記憶及陳述其所
    為，顯然對於外界事物並非全然喪失知覺理會及判斷作用，而無自由決定意思之
    能力，其顯尚未達心神喪失之程度，是上開羅東博愛醫院之精神鑑定報告書中，
    認被告乙○○於行為時已達心神喪失的程度，即不足採。而被告乙○○於行為當
    時顯然較普通人之平均識別程度減退，而達精神耗弱狀態，爰依刑法第十九條第
    二項減輕其刑。爰審酌被告患有精神疾病，及其犯罪之目的、手段、智識程度、
    犯罪所生之損害，及犯罪後態度等一切情狀，量處如主文所示之刑，並諭知易服
    勞役之折算標準，以示懲儆。末查，被告乙○○前未曾受有期徒刑以上刑之宣告
    ，有卷附台灣高等法院檢察署刑案紀錄簡覆表可按，經此起訴審判，當知所警惕
    ，信無再犯之虞，本院認所宣告之刑以暫不執行為適當，併諭知緩刑二年，以啟
    自新。
乙、被告丁○○部分：
一、公訴意旨略以：被告丁○○基於意圖為自己不法所有之概括犯意，自九十年二月
    間起至九十年四月二十五日止，在宜蘭縣蘇澳鎮○○里○○路九十九號戊○○經
    營之安啦海產店內，連續竊取戊○○所有之現金、香煙、礦泉水、瓶裝啤酒、汽
    水、椰子水等物五次，為安啦海產店所裝設之監視系統攝錄，因認被告涉有刑法
    第三百二十條第一項竊盜罪嫌等語。
二、按案件曾經判決確定者，應諭知免訴之判決，刑事訴訟法第三百零二條第一款定
    有明文。又訴訟上所謂一事不再理之原則，關於實質上一罪或裁判上一罪，亦均
    有其適用。連續犯係裁判上一罪，其一部分犯罪事實曾經判決確定者，其效力當
    然及於全部，故檢察官復將其他部分重行起訴，亦應諭知免訴之判決（最高法院
    著有四十九年度臺非字第二十號判例可資參照）。
三、經查：本件被告丁○○固坦承至被害人戊○○經營之上開海產店內，竊取飲料二
    瓶，惟辯稱：他只有拿飲料二次，並未竊取現金云云。然查：右揭事實，業據被
    害人戊○○指述綦詳，參以被告丁○○之母親丙○○○前揭證詞，足見被告丁○○確有上揭竊盜犯行。又被告丁○○患有精神分裂症及情感性精神病，此有羅東
    博愛醫院、員山榮民醫院診斷證明書各一件，及羅東博愛醫院、員山榮民醫院病
    歷資料附卷可證。又被告丁○○經本院送請羅東博愛醫院鑑定之結果，認被告丁○○「屬中度智能不足的範圍，判斷力較一般人為差，容易做出錯誤的決定。其
    有混亂的思想、言語、退化的行為和認知功能、以及慢性社交退縮等精神分裂症
    的症狀，這些精神病症或許和本次案情沒有直接相關，但考慮其慢性精神功能退
    化的狀態，其精神狀態應已達心神喪失的程度」，有該醫院出具之精神鑑定報告
    一紙附卷可稽。是被告丁○○長期受其精神疾病病情影響，已難期與常人之是非
    判斷能力相符。惟被告丁○○於本院審理時，均能明白記憶及陳述其所為，顯然
    對於外界事物並非全然喪失知覺理會及判斷作用，而無自由決定意思之能力，其
    尚未達心神喪失之程度，是上開羅東博愛醫院之精神鑑定報告書中，認被告丁○○於行為時已達心神喪失的程度，即不足採。而被告丁○○於行為當時顯然較普
    通人之平均識別程度減退，而達精神耗弱狀態。惟被告丁○○前曾基於意圖為自
    己不法所有之概括犯意，於九十年六月七日下午四時許及同年六月八日五時許，
    連續竊取被害人林淑鉅所有之車牌號碼ＬＩＫ─五八三號重型機車及被害人蔡裕
    根所有之車牌號碼ＪＭＧ─六五六號重型機車車牌，而上開二次竊盜犯行，業經
    臺灣台中地方法院於九十年十二月二十七日以九十年度易字第二三六四號判決處
    有期徒刑四月，緩刑二年，並於九十一年一月十九日確定，有上開臺灣台中地方
    法院九十年度易字第二三六四號刑事判決、臺灣宜蘭地方法院檢察署刑案資料查
    註紀錄表各一件存卷足憑。是本件被告丁○○被訴右揭犯罪事實之犯罪時間，係
    在前揭已判決確定案件之最後審理事實法院宣示判決前發生，足見被告丁○○先
    後之竊盜犯行，不僅時間緊接，手法相同，且均屬觸犯犯罪構成要件相同之罪名
    ，被告顯係基於概括之犯意反覆為之，為連續犯，應依刑法第五十六條論以一罪
    ，其一部分犯罪事實既曾經判決確定，其效力自及於全部，依前揭說明，自應就
    此部分諭知被告丁○○免訴之判決。
據上論斷，應依刑事訴訟法第二百九十九條第一項前段、第三百零二條第一款、刑法
三百二十條第一項、第十九條第二項、第四十二條第二項、第七十四條第一款，罰金
罰鍰提高標準條例第一條前段、第二條決如主文。
本案經檢察官郭欣怡到庭執行職務
中      華      民      國    九十一    年      三      月     二十     日
                                  臺灣宜蘭地方法院刑事第二庭
                                        審判長法  官  黃  永  勝
                                              法  官  郭  顏  毓
                                              法  官  辜  漢  忠
右正本證明與原本無異。
如不服本判決，應於判決送達後十日內，向本院提出上訴狀。( 應附繕本 )
                                              書記官  林  秀  麗
中      華      民      國    九十一    年      三      月     二十二   日
附錄本案論罪科刑法條全文：
刑法第三百二十條第一項
意圖為自己或第三人不法之所有，而竊取他人之動產者，為竊盜罪，處五年以下有期
徒刑、拘役或五百元以下罰金。
